臺灣臺北地方法院民事判決　　　　　　94年度重訴字第1032號
原　　　告　壬○○
訴訟代理人　天○○
複代理人　　蔣宜庭律師
原　　　告　瑞美地建設股份有限公司
法定代理人　丙○○
共　　　同
訴訟代理人　鄭洋一律師
複代理人　　曾紀穎律師
　　　　　　李文欽律師
被　　　告　卯○○
　　　　　　巳○○
　　　　　　丑○○
　　　　　　寅○○
　　　　　　酉○○
　　　　　　丁○○○
　　　　　　辛○○
　　　　　　庚○○
　　　　　　宇○○
　　　　　　未○○
　　　　　　己○○
　　　　　　乙○○
　　　　　　戌○○
　　　　　　戊○○
　　　　　　子○○
上列當事人間返還土地等事件，本院於中華民國九十六年三月一
日言詞辯論終結，判決如下：
    主  文
被告丑○○、寅○○、應自附圖三編號所示Ａ土地上之地上物遷
出；被告卯○○、酉○○、巳○○應將上揭地上物拆除，並將上
圖編號Ａ所示土地返還原告；被告卯○○、丑○○、寅○○、酉
○○、巳○○應自民國八十二年九月二十三日起至土地交還日止
，按月給付原告壬○○新臺幣壹仟佰陸拾伍元；自民國八十四
年七月十三日起至土地交還日止，按月給付原告瑞美地公司新臺
幣壹萬伍仟玖佰壹拾貳元，並被告卯○○、丑○○部分民國九十
四年九月六日起；被告酉○○、巳○○部分自民國九十五年四月
十八日起至清償日止，按週年利率百分之五計算之利息。
被告己○○應將附圖三所示編號Ａ─１所示之地上物拆除，並將
編號Ａ─１所示之土地返還原告，並自民國八十二年九月二十三
日起至土地交還日止，按月給付原告壬○○新臺幣捌佰柒拾元；
自八十四年七月十三日起至土地交還日止，按月給付原告瑞美地
公司新臺幣壹萬壹仟貳佰陸拾捌元，並自民國九十六年二月十七
日起至清償日止，按週年利率百分之五計算之利息。
被告乙○○應將附圖一所示編號Ｂ所示之地上物拆除，並將編號
Ｂ所示之土地返還原告，並自民國八十二年九月二十三日起至土
地交還日止，按月給付原告壬○○新臺幣壹佰伍拾伍元；自民國
八十四年七月十三日起至土地交還日止，按月給付原告新臺幣瑞
美地公司壹仟佰玖拾壹元，並自民國九十五年四月十八日起至
清償日止，按週年利率百分之五計算之利息，。
被告未○○應自附圖一所示編號Ｅ所示之地上物遷出；被告丁○○○應將附圖所示編號Ｅ所示之地上物拆除，並將編號Ｅ所示之
土地返還原告，並自民國八十二年九月二十三日起至土地交還日
止，按月給付原告壬○○新臺幣壹佰壹拾貳元元；自民國八十四
年七月十三日起至土地交還日止，按月給付原告瑞美地公司新臺
幣壹仟壹佰柒拾伍元，並自民國九十六年一月二十六日起，至清
償日止，按週年利率百分之五計算之利息。
被告戌○○應將附圖一所示編號Ｈ、Ｉ所示之地上物拆除，並將
編號Ｈ、Ｉ所示之土地返還原告，並自民國八十二年九月二十三
日起至土地交還日止，按月給付原告壬○○新臺幣佰玖拾元；
自民國八十四年七月十三日起至土地交還日止，按月給付原告瑞
美地公司新臺幣肆仟零玖拾陸元，並自九十四年九月一日起至清
償日止，按週年利率百分之五計算之利息。
被告宇○○，應自附圖一所示編號Ｊ所示之地上物遷出；被告辛○○、庚○○將附圖所示編號Ｊ所示之地上物拆除；被告辛○○
、庚○○並將編號Ｊ所示之土地返還原告，暨自民國八十二年九
月二十三日起至土地交還日止，按月給付原告壬○○新臺幣陸佰
壹拾肆元；自八十四年七月十三日起至土地交還日止，按月給付
原告瑞美地公司新臺幣陸仟肆佰肆拾壹元，並自民國九十五年三
月三日起，至清償日止，按週年利率百分之五計算之利息。
被告子○○應將附圖一所示編號Ｍ、Ｎ、附圖二編號Ｋ所示之地
上物拆除，並將編號Ｍ、Ｎ、Ｋ所示之土地返還原告，以及自民
國八十二年九月二十四日起，按月給付原告壬○○新臺幣陸佰柒
拾元；自民國八十二年九月二十三日起，按月給付新臺幣陸佰柒
拾元，均至土地交還日止。另自民國八十四年五月二十四日起，
按月給付原告瑞美地公司新臺幣柒仟捌佰捌拾玖元，並自民國九
十四年九月一日起至清償日止，按週年利率百分之五計算之利息
。另自民國九十五年八月二十一日起，按月給付原告瑞美地公司
新臺幣玖佰肆拾陸元，均至土地交還日止，並自民國九十六年三
月一日起至清償日止，按週年利率百分之五計算之利息。
被告戊○○應將附圖一所示編號Ｏ、Ｐ所示之地上物拆除，並將
編號Ｏ、Ｐ所示之土地返還原告，暨自民國八十二年九月二十三
日起，按月給付原告壬○○新臺幣玖拾玖元；自民國八十三年九
月二十四日起，按月給付新臺幣陸仟捌佰伍拾捌元，均至土地交
還日止。另自民國八十四年七月十三日起，按月給付原告瑞美地
公司新臺幣仟佰貳拾伍元，並自民國九十四年九月一日起至
清償日止，按週年利率百分之五計算之利息。另自民國九十五年
八月二十一日起，按月給付原告瑞美地公司新臺幣貳仟伍佰壹拾
捌元，至土地交還日止，並自民國九十六年三月一日起至清償日
止，按週年利率百分之五計算之利息。
原告其餘之訴駁回。
訴訟費用由被告卯○○、丑○○、寅○○、酉○○、巳○○連帶
負擔百分之二十五；被告己○○負擔百分之十六；被告乙○○負
擔百分之三；未○○、丁○○○連帶負擔百分之二；被告戌○○
負擔百分之六；被告宇○○、辛○○、庚○○連帶負擔百分之九
；被告子○○負擔百分之二十七；被告戊○○百分之十二。
本判決於原告以新台幣肆佰拾伍萬元或同額彰化商業可轉讓定
期存單供擔保後，得假執行。
原告其餘假執行之聲請駁回。
  事實及理由
一、程序方面：
  (一)查原告瑞美地建設股份有限公司（下稱瑞美地公司）其法定
    代理人原為莊自強，嗣於民國九十五年五月十六日變更為丙○○，其於九十五年十月十二日聲明承受訴訟，並續行訴訟
    ，核無不合，應予准許。
  (二)按訴狀送達後，原告不得將原訴變更或追加他訴，但不甚礙
    被告之防禦及訴訟之終結者，不在此限，民事訴訟法第二百
    五十五條第一項第七款定有明文。查原告起訴時，以卯○○
    、巳○○（民國九十五年三月一日言詞辯論期日撤回）、丑
    ○○、申○○（同上開期日撤回）、戊○○、子○○、亥○○（同上開期日撤回）、宇○○、戌○○為被告，並於上開
    追加被告被告被告寅○○、被告地○○（九十六年二月一日
    言詞辯論期日撤回）、被告癸○○（九十六年三月一日言詞
    辯論期日撤回）、被告午○○（九十六年二月七日陳報狀撤
    回）、被告未○○、被告辛○○、被告庚○○、被告甲○○
    （九十五年十二月十四日言詞辯論期日當庭和解）、被告辰
    ○○○（九十五年十月十四日民事準備書狀(三)撤回）。九十
    五年四月七日以民事準備書狀(二)追加被告酉○○、巳○○、
    乙○○。復於九十六年一月二十五日以民事準備書狀(五)追加
    被告己○○、丁○○○，並對被告子○○、戊○○部分，原
    告瑞美地公司擴張其訴之聲明，各增加請求子○○自九十五
    年八月二十一日起，按月給付一千五百七十九元；請求被告
    戊○○自同日起給付三千一百五十四元；均至返還各無權占
    有之土地止。核原告追加係因本院履勘現場所發現被告有佔
    用之事實，及追加被告就佔用事實為抗辯，且原告主張追加
    被告佔用之土地與原起訴之訴訟標的物相同，不甚礙被告之
    防禦及訴訟之終結，依上揭規定，並無不合，應予准許。
  (三)本件被告被告卯○○、丑○○、戊○○、子○○、宇○○、
    戌○○、寅○○、未○○、辛○○、庚○○、丁○○○，未
    於最後言詞辯論期日到場，核無民事訴訟法第三百八十六條
    各款所列情形，爰依原告之聲請，由其一造辯論而為判決。
二、原告主張：渠等共有坐落臺北市○○區○○段一小段一六四
    、一一二、一一二之二、二○六、二○八地號土地共有人，
    除二○六地號部分，原告所有權應有部分其中壬○○有五分
    之三，另瑞美地建設股份有限公司（下稱瑞美地公司）五分
    之二外；其餘地號土地，壬○○均為百分之十，瑞美地公司
    均為百分之九十。被告分別無權占有原告共有之上揭土地如
    附圖一、二所示，爰依民法第七百六十七條之規定請求被告
    遷讓土地。又被告無權占有，無法律上原因受有利益，原告
    自得依民法第一百七十九條規定，請求被告返還相當於租金
    之不當得利；以及依同法第一百八十四條第一項前段規定，
    請求被告賠償相當於租金之金額：(一)就一六四地號部分，上
    揭一六四地號土地申報地價，按原告壬○○、瑞美地公司先
    後取得之申報地價分別每平方公尺新臺幣（下同）三萬三千
    七百五十二元、三萬八千八百六十，面積為九十七點○六平
    方公尺計算，各為三百二十七萬五千九百六十九元、三百七
    十七萬一千七百五十一元，及年息百分之十計算，其中被告
    卯○○、丑○○、寅○○、酉○○、巳○○無權占有部分，
    應自八十二年九月二十三日起至土地交還日止，按月給付原
    告壬○○二千七百三十元；自八十四年七月十三日起至土地
    交還日止，按月給付原告瑞美地公司二萬八千二百八十八元
    ；另被告己○○部分，應給付原告壬○○一千七百四十元，
    給付原告瑞美地公司一萬八千零二十九元；被告乙○○部分
    ，應給付原告壬○○三百零九元，給付原告瑞美地公司三千
    二百零三元。(二)至一一二地號部分，為被告未○○、丁○○○無權占有使用，該地號土地申報地價，按原告壬○○、瑞
    美地公司先後取得之申報地價分別為每平方公尺三萬七千零
    四十元、四萬三千二百元計算，占有面積為七點二五平方公
    尺計算，各為二十六萬八千五百四十元、三十一萬三千二百
    元，及年息百分之十計算，其中被告未○○、丁○○○應自
    八十二年九月二十三日起至土地交還日止，按月給付原告壬○○二百二十四元；自八十四年七月十三日起至交還土地之
    日止，按月給付原告瑞美地公司二千三百四十九元。(三)又一
    一二之二地號土地部分，係被告戌○○無權占有使用，該地
    號土地申報地價，按原告壬○○、瑞美地公司先後取得之應
    依申報地價，分別為每平方公尺三萬七千零四十元、四萬三
    千二百計算，占有面積為十六平方公尺，各為五十九萬二千
    六百四十元、六十九萬一千二百元，及年息百分之十計算，
    被告戌○○應自八十二年九月二十三日起至清償日止，按月
    給付原告壬○○四百九十四元；自八十四年七月十三日起，
    給付原告瑞美地公司五千一百八十四元；均至交還土地之日
    止。(四)另二○八地號部分，該地號土地申報地價，按原告壬○○、瑞美地公司先後取得之申報地價，分別為每平方公尺
    三萬七千零四十元、四萬三千二百元，被告戌○○無權占有
    使用部分面積為五點七平方公尺，各為二十一萬一千一百二
    十八元、二十四萬六千二百四十元，及年息百分之十計算，
    被告戌○○應自八十二年九月二十三日起至清償日止，按月
    給付原告壬○○一百七十六元；自八十四年七月十三日起，
    給付原告瑞美地公司一千八百四十七元；均至交還土地之日
    止。被告宇○○、辛○○、庚○○無權占有部分，面積為三
    十三點一三平方公尺，應自八十二年九月二十三日起至清償
    日止，按月給付原告壬○○一千零二十三元；自八十四年七
    月十三日起，給付原告瑞美地公司一萬零七百三十四元；均
    至交還土地之日止。被告子○○無權占有部分，面積為八十
    一點○七平方公尺，應自八十二年九月二十三日起至清償日
    止，按月給付原告壬○○二千五百零二元；自八十四年七月
    十三日起，給付原告瑞美地公司二萬六千二百六十七元；均
    至交還土地之日止。被告戊○○無權占有部分，面積為四點
    ○一平方公尺，應自八十二年九月二十三日起至清償日止，
    按月給付原告壬○○一百二十四元；自八十四年七月十三日
    起，給付原告瑞美地公司一千二百九十九元；均至交還土地
    之日止。(五)再二○六地號部分，按原告壬○○、瑞美地公司
    取得之申報地價，八十四年七月十三日前均為每平方公尺四
    萬三千二百，至九十五年八月二十一日取得部分為四萬七千
    六百八十元計算，被告子○○無權占有面積為十九點八七平
    方公尺，均為八十五萬八千三百八十四元，及年息百分之十
    計算，應自八十二年九月二十三日起至清償日止，按月給付
    原告壬○○四千二百九十二元；自八十四年七月十三日起，
    給付原告瑞美地公司二萬一千四百三十一元，並自九十五年
    八月二十一起，按月給付被告瑞美地公司一千五百七十九元
    ；均至交還土地之日止；加付自九十。被告戊○○無權占有
    面積三十九點六九平方公尺，年息百分之十計算，八十四年
    七月十三日前均為每平方公尺四萬三千二百，至於九十五年
    八月二十一日取得部分為四萬七千六百八十元計算，分別為
    一百七十一萬四千六百零八元、一百八十二萬九千四百一十
    九元，及年息百分之十計算，應自八十二年九月二十三日起
    至清償日止，按月給付原告壬○○八千五百七十三元；自八
    十四年七月十三日起，給付原告瑞美地公司二千八百五十八
    元，並自九十五年八月二十一起，按月給付被告瑞美地公司
    三千一百五十四元；均至交還土地之日止等語，並聲明：(一)
    被告丑○○、寅○○、應自附圖三編號所示Ａ土地上之地上
    物遷出；被告卯○○、酉○○、巳○○應將上揭地上物拆除
    ，並將上圖編號Ａ所示土地返還原告；被告卯○○、丑○○
    、寅○○、酉○○、巳○○應連帶給付附表編號一第三項之
    損害金，暨被告陳宗、丑○○部分自九十四年八月十一日起
    訴狀繕本；被告酉○○、巳○○部分九十五年四月七日以民
    事準備書狀(二)繕本送達被告翌日起至清償日止，按週年利率
    百分之五計算之利息。(二)被告己○○應將附圖二所示編號Ａ
    ─１所示之地上物拆除，並將編號Ａ─１所示之土地返還原
    告，以及給付如附表編號二第三項所示之損害金，暨自九十
    六年一月二十五日以民事準備書狀(五)繕本送達被告翌日起至
    清償日止，按週年利率百分之五計算之利息。(三)被告乙○○
    應將附圖所示編號Ｂ所示之地上物拆除，並將編號Ｂ所示之
    土地返還原告，以及給付如附表編號三第三項所示之損害金
    ，暨自九十五年四月七日以民事準備書狀(二)繕本送達被告翌
    日起至清償日止，按週年利率百分之五計算之利息。(四)被告
    未○○應自附圖一所示編號Ｅ所示之地上物遷出；丁○○○
    將附圖所示編號Ｅ所示之地上物拆除，並將編號Ｅ所示之土
    地返還原告，被告應連帶給付附表編號四第三項之損害金，
    並被告未○○應自九十五年三月一日民事準備書狀(一)繕本；
    被告丁○○○部分九十六年一月二十五日以民事準備書狀(五)
    繕本送達被告翌日起，均至清償日止，按週年利率百分之五
    計算之利息。(五)被告戌○○應將附圖一所示編號Ｈ、Ｉ所示
    之地上物拆除，並將編號Ｈ、Ｉ所示之土地返還原告，以及
    給付如附表編號五、六第三項所示之損害金，暨自九十六年
    二月十五日民事準備書狀(五)送達被告翌日起至清償日止，按
    週年利率百分之五計算之利息。(六)被告宇○○，應自附圖一
    所示編號Ｊ所示之地上物遷出；被告辛○○、庚○○將附圖
    所示編號Ｊ所示之地上物拆除；被告宇○○、辛○○、庚○○並將編號Ｊ所示之土地返還原告，以及連帶給付如附表編
    號七第三項所示之損害金，暨被告宇○○部分，自本件起訴
    狀繕本；被告辛○○、庚○○部分自九十六年二月十五日民
    事準備書狀(五)送達被告翌日起至清償日止，按週年利率百分
    之五計算之利息。(七)被告子○○應將附圖二所示編號Ｍ、Ｎ
    、Ｋ所示之地上物拆除，並將編號Ｍ、Ｎ所示之土地返還原
    告，以及給付如附表編號八、九第三項所示之損害金，暨自
    九十四年八月十一日起訴狀繕本(五)送達被告翌日起至清償日
    止，按週年利率百分之五計算之利息。(八)被告戊○○應將附
    圖二所示編號Ｏ、Ｐ所示之地上物拆除，並將編號Ｏ、Ｐ所
    示之土地返還原告，以及給付如附表編號十、十一第三項所
    示之損害金，暨自九十四年八月十一日起訴狀繕本送達被告
    翌日起至清償日止，按週年利率百分之五計算之利息。(九)原
    告供現金或等值之彰化商業銀行可轉讓定期存單為擔保，請
    准宣告假執行。
二、被告卯○○、丑○○、寅○○、巳○○、酉○○部分：
    被告卯○○、丑○○、寅○○、巳○○未於言詞辯論期日到
    場，被告卯○○、丑○○、寅○○亦未提出準備書狀作何聲
    明或陳述。被告巳○○未於最後言詞辯論期日到場，據其以
    前之陳述，與被告酉○○則以：渠等所有，且由被告卯○○
    、丑○○、寅○○及酉○○使用之坐落上揭一六四地號土地
    上臺北市松山區○○○路○段三八九巷五弄十五號貳層加強
    磚房屋右側緊臨之壹層鋼架磚木造平房，其中面積百分之六
    十部分（即編號Ａ部分），係五十一年間由其母所建，與原
    土地所有人無任何契約關係，該平房使用至今已近四十五年
    ，上揭一六四地號土地原係臺灣電力股份有限公司所有，該
    公司出售時，渠等有優先承購權，該公司未經通知渠等，即
    輾轉出售予原告，亦未處理地上物，且上揭土地為畸零地，
    實有非法買賣情事，原告未明事實原委始末，即請求渠等拆
    除地上物，要求給付損害金，即無理由云云，資為抗辯。並
    聲明：原告之訴駁回。
三、被告己○○部分：
    被告己○○辯稱：臺北市松山區○○○路○段三八九巷五弄
    十五號貳層加強磚房屋右側緊臨之壹層鋼架磚木造平房，其
    中面積百分之四十部分（即編號Ａ─１部分）係其向第三人
    所購買，與系爭土地原所有人無契約關係，且其前手與原土
    地所有人有無契約關係，不知云云。並聲明：原告之訴駁回
    。
四、被告乙○○部分：
    伊對其所有地上物坐落之土地為原告共有無意見，伊願返還
    云云。並聲明：原告之訴駁回。
五、被告未○○、丁○○○部分：
    被告均未於最後言詞辯論期日到場，其中被告丁○○○亦未
    提出準備書狀作何聲明或陳述。陳素珠辯稱：坐落系爭土地
    上之地上物係其被告丁○○○所有，借予其無償使用，兩造
    間無租賃關係云云。並聲明：原告之訴駁回。
六、被告戌○○部分：
    被告未於最後言詞辯論期日到場，其辯稱：附圖編號Ｈ、Ｉ
    所示之地上物係其所有，坐落土地係伊向訴外人駱秉誠、吳
    俊賢、許鐵雄、王進發、張芷嫣、侯坤樹、陳清水、許寶蓮
    、楊芳錦、張謝金蓮承租（？攤販營業許可證，租約為證）
    云云。並聲明：原告之訴駁回。
七、被告宇○○、辛○○、庚○○部分：
    被告均未於最後言詞辯論期日到場，惟據被告宇○○以前陳
    述，其辯稱：其所使用之地上物，未佔用原告共有之土地，
    現有地上物係由辛○○使用。被告庚○○則辯稱：地上物係
    伊父親所建，由其與母親、辛○○繼承庚○○亦未提出準備
    書狀作何聲明或陳述。被告辛○○則以：地上物自日據時代
    就由權狀，目前稅單納稅義務人為辛○○、庚○○，但目前
    由宇○○在使用云云，資為抗辯。並聲明：原告之訴駁回。
八、被告子○○部分：
    被告未於言詞辯論期日到場，亦未提出準備書狀作何聲明或
    陳述。
九、被告戊○○部分：
    被告未於言詞辯論期日到場，亦未提出準備書狀作何聲明或
    陳述。
十、原告主張：渠等共有上揭第一六四、一一二、一一二之一、
    二○六、二○八地號土地，分別為被告丑○○、寅○○占有
    使用之被告卯○○、酉○○、巳○○共有之地上物；被告己○○購自第三人之未保存登記地上物；乙○○所有之未保存
    登記地上物；被告未○○占有使用之被告丁○○○之地上物
    ；被告宇○○占有使用之被告辛○○、庚○○之未辦理保存
    登記地上物；被告戊○○、子○○、戌○○之未辦理保存登
    記地上物無權占有如附圖一、二所示，業據其提出九十四年
    二月二十二日、九十六年二月七日列印之土地登記謄本為證
    ，且為被告所不爭執，並據本院勘驗及及囑託臺北市松山地
    政事務所測量屬實，在製有九十四年十二月二十日、九十五
    年八月十五日、九十六年一月五日勘驗測量筆錄，以及上揭
    地政事務所九十五年一月十八日、九十五年八月十六日、九
    十六年一月八日複丈成果圖附卷可稽，堪信為真實。是原告
    請求被告分別自其上地上物遷出並返還所無權占有之土地，
    並依民法第一百七十九條規定請求受有利益之被告，返還不
    當得利。茲分述如次：
(一)被告卯○○、丑○○、寅○○、巳○○、酉○○部分：
  1.按所有人對於無權占有或侵奪其所有物者，得請求返還之，
    民法第七百六十七條第一項定有明文。原告主張被告卯○○
    、丑○○、寅○○、酉○○、巳○○所有地上物無權占有渠
    等共有之如附圖三編號所示Ａ土地，應予拆除，並將該部分
    土地返還原告等語，被告對於上揭地上物為渠等共有乙節不
    爭執，且未能證明其有權占有使用上揭土地，已於相當時期
    合法通知被告卯○○、丑○○、寅○○，被告卯○○、丑○○、寅○○於言詞辯論期日不到場，亦未提出準備書狀爭執
    ，依民事訴訟法第二百八十條第一、三項之規定，視同自認
    ，則原告依上揭規定請求被告卯○○、丑○○、寅○○、巳
    ○○、酉○○應將上揭地上物拆除，自屬有據。上揭地上物
    係由被告丑○○、寅○○占有使用中，該地上物既係無權占
    有，應予拆除，渠等無從使用，應自該地上物遷出，原告主
    張渠等應遷出亦為可採。
  2.按「依不當得利之法則請求返還不當得利，以無法律上之原
    因而受利益，致他人受有損害為其要件，故其得請求返還之
    範圍，應以對方所受之利益為度，非以請求人所受損害若干
    為準，無權占有他人土地，可能獲得相當於租金之利益為社
    會通常之觀念，是被上訴人抗辯其占有系爭土地所得之利益
    ，僅相當於法定最高限額租金之數額，尚屬可採。」（最高
    法院六十一年度台上字第一六九五號判例要旨參照）又租用
    基地建物房屋之租金，以不超過土地申報總價年息百分之十
    為限，土地法第一零五條準用九十七條第一項規定。另按基
    地租金之數額，除以基地申報地價為基礎外，尚須斟酌基地
    之位置，工商業繁榮之程度，承租人利用基地之經濟價值及
    所受利益等項，並與鄰地租金相比較，以為決定，並非必達
    申報總地價年息百分之十最高額（最高法院六十八年度台上
    字第三○七一號判例意旨參照）。復按「因不當得利發生之
    債，同時有多數利得人時，應各按其利得數額負責，並非須
    負連帶返還責任。」（最高法院七十四年度台上字第二七三
    三號判例要旨參照）查，被告卯○○、丑○○、寅○○、巳
    ○○、酉○○所有地上物無權占有上揭如附圖三編號Ａ所示
    之土地面積為九十七點零六平方公尺，有上揭九十六年一月
    八日複丈成果圖可按。依上揭說明，原告自得請求依土地法
    第一百零五條準用第九十七條之規定計算上揭相當於租金之
    不當得利，並按渠等分別取得上揭土地時即八十二年九月二
    十三日、八十四年七月十三日之申報地價每平方公尺三萬三
    千七百五十二元〔42,190（公告地價，下同）0.8 （申報
    地價即公告地價之百分之八十，下同）〕、三萬八千八百六
    十元（48,575元0.8）。 茲審酌上揭附圖編號Ａ所示之臺
    北市松山區○○○路○段三八九巷五弄十五號貳層加強磚房
    屋右側緊臨之壹層鋼架磚木造平房坐落之土地位於南京東路
    五段與塔悠路交叉路口附近，屬老舊社區，且土地面積不大
    ，使用效益不佳，系爭地上物係屬未保存登記之鋼架石木造
    建物等情，本院認為就原告壬○○部分，依申報地價百分之
    五請求相當於租金之不當得利即每月一千三百六十五元；至
    原告瑞美地公司部分則為一萬五千九百一十二元較為適當。
    綜上，原告壬○○請求被告卯○○、丑○○、寅○○、酉○○、巳○○應自八十二年九月二十三日起至土地交還日止，
    按月給付原告壬○○一千三百六十五元；自八十四年七月十
    三日起至土地交還日止，按月給付原告瑞美地公司一萬五千
    九百一十二元，並被告卯○○、丑○○部分自九十四年八月
    十一日起訴狀繕本送達渠等翌日即九十四年九月六日起；被
    告酉○○、巳○○部分九十五年四月七日以民事準備書狀(二)
    繕本送達被告翌日即九十五年四月十八日起至清償日止，按
    週年利率百分之五計算之利息，洵屬有據，應予准許。逾此
    請求，為無理由，應予駁回。
(二)被告己○○部分：
  1.原告主張被告己○○所有地上物無權占有渠等共有之如附圖
    三編號Ａ─１所示土地，應予拆除，並將該部分土地返還原
    告等語，被告對於上揭未保存登記之地上物為其向第三人購
    得，且乙節不爭執，被告有事實處分權，且未能證明其有權
    占有使用上揭土地，則原告依上揭規定請求被告應將上揭地
    上物拆除，並返還所坐落之土地，自屬有據。
  2.如前所述，原告得請求被告依土地法第一百零五條準用同法
    第九十七條第一項之規定，於申報地價年息百分之十之範圍
    ，返還相當於租金之不當得利，如前所述。查，被告所有地
    上物無權占有上揭如附圖三編號Ａ─１所示之土地面積為六
    十一點八六平方公尺，有上揭九十六年一月八日複丈成果圖
    可按。依上揭說明，原告自得請求依土地法第一百零五條準
    用第九十七條之規定計算上揭相當於租金之不當得利，並按
    渠等分別取得上揭土地時即八十二年九月二十三日、八十四
    年七月十三日之申報地價每平方公尺三萬三千七百五十二元
    〔42,190（公告地價，下同）0.8（申報地價即公告地價
    之百分之八十，下同）〕、三萬八千八百六十元（48,575
    元0.8）。 茲審酌上揭附圖編號Ａ─１所示之臺北市松山
    區○○○路○段三八九巷五弄十五號貳層加強磚房屋右側緊
    臨之壹層鋼架磚木造平房坐落之土地位於南京東路五段與塔
    悠路交叉路口附近狹窄巷內，屬老舊社區，且土地面積不大
    ，使用效益不佳，系爭地上物係屬未保存登記之鋼架石木造
    建物等情，本院認為依申報地價百分之五請求相當於租金之
    不當得利即原告壬○○部分以每月八百七十元，原告瑞美地
    公司部分則以一萬一千二百六十八元較為適當。綜上，原告
    請求被告應自八十二年九月二十三日起至土地交還日止，按
    月給付原告壬○○八百七十元；自八十四年七月十三日起至
    土地交還日止，按月給付原告瑞美地公司一萬一千二百六十
    八元，並自九十六年一月二十五日以民事準備書狀(五)繕本送
    達被告翌日即九十六年二月十七日起至清償日止，按週年利
    率百分之五計算之利息，洵屬有據，應予准許。逾此請求，
    為無理由，應予駁回。
(三)被告乙○○部分：
  1.原告主張被告乙○○所有門牌號碼為臺北市○○區○○路七
    二號地上物無權占有渠等共有之如附圖一編號Ｂ所示土地，
    應予拆除，並將該部分土地返還原告等語，被告對於上揭未
    保存登記之地上物為其所有乙節不爭執，且未能證明其有權
    占有使用上揭土地，復已於相當時期合法通知被告，被告於
    言詞辯論期日不到場，亦未提出準備書狀爭執，依民事訴訟
    法第二百八十條第一、三項之規定，視同自認，則原告依上
    揭規定請求被告應將上揭地上物拆除，並返還所坐落之土地
    ，自屬有據。
  2.如前所述，原告得請求被告依土地法第一百零五條準用同法
    第九十七條第一項之規定，於申報地價年息百分之十之範圍
    ，返還相當於租金之不當得利，如前所述。查，被告所有地
    上物無權占有上揭如附圖一編號Ｂ所示之土地面積為十點九
    九平方公尺，有上揭九十五年一月十八日複丈成果圖可按。
    依上揭說明，原告自得請求依土地法第一百零五條準用第九
    十七條之規定計算上揭相當於租金之不當得利，並按渠等分
    別取得上揭土地時即八十二年九月二十三日、八十四年七月
    十三日之申報地價每平方公尺三萬三千七百五十二元〔
    42,190 （公 告地價，下同）0.8 （申報地價即公告地價
    之百分之八十，下同）〕、三萬八千八百六十元（48,575元
    0.8）。 茲審酌上揭附圖編號Ｂ所示之臺北市區與
    塔悠路附近，屬老舊社區，且土地面積僅十點九九平方公尺
    ，使用效益不佳，系爭地上物係屬未保存登記之磚造等情，
    本院認為依申報地價百分之五請求相當於租金之不當得利即
    原告壬○○部分以每月一百五十五元，原告瑞美地公司部分
    則以一千三百九十一元較為適當。綜上，原告請求被告應自
    八十二年九月二十三日起至土地交還日止，按月給付原告壬○○一百五十五元；自八十四年七月十三日起至土地交還日
    止，按月給付原告瑞美地公司一千三百九十一元，並自九十
    五年四月七日以民事準備書狀(二)繕本送達被告翌日即九十五
    年四月十八日起至清償日止，按週年利率百分之五計算之利
    息，洵屬有據，應予准許。逾此請求，為無理由，應予駁回
    。
(四)被告未○○、丁○○○部分
  1.原告主張被告未○○占有使用被告丁○○○所有門牌號碼為
    臺北市○○區○○路七四號檳榔店之地上物無權占有渠等共
    有之如附圖三編號Ｅ所示土地，應予拆除，並將該部分土地
    返還原告等語，被告丁○○○已於相當時期受合法通知，被
    告丁○○○於言詞辯論期日不到場，亦未提出準備書狀爭執
    ，依民事訴訟法第二百八十條第一、三項之規定，視同自認
    ，則原告依上揭規定請求被告丁○○○應將上揭地上物拆除
    ，並返還所坐落之土地，自屬有據。又該地上物係屬無權占
    有，應予拆除，被告未○○自應遷出該地上物，是原告請求
    被告未○○遷出部分，亦屬有理由。
  2.如前所述，原告得請求被告依土地法第一百零五條準用同法
    第九十七條第一項之規定，於申報地價年息百分之十之範圍
    ，返還相當於租金之不當得利，如前所述。查，被告丁○○○所有地上物無權占有上揭如附圖三編號Ｅ所示之土地面積
    為七點二五平方公尺，有上揭九十五年一月十八日複丈成果
    圖可按。依上揭說明，原告自得請求依土地法第一百零五條
    準用第九十七條之規定計算上揭相當於租金之不當得利，並
    按渠等分別取得上揭土地時即八十二年九月二十三日、八十
    四年七月十三日之申報地價每平方公尺三萬七千零四十元〔
    46,300元（公告地價，下同）0.8 （申報地價即公告地價
    之百分之八十，下同）〕、四萬三千二百元（54,000元0.
    8）。 茲審酌上揭附圖編號Ｂ所示之上揭地上物檳榔店坐落
    於塔悠路，屬老舊社區，且土地面積僅七點二五平方公尺，
    使用效益不佳，系爭地上物係屬未保存登記之建物等情，本
    院認為依申報地價百分之五請求相當於租金之不當得利即原
    告壬○○部分以每月元，原告瑞美地公司部分則以一萬一千
    二百六十八元較為適當。綜上，原告請求被告應自八十二年
    九月二十三日起至土地交還日止，按月給付原告壬○○一百
    十二元；自八十四年七月十三日起至土地交還日止，按月給
    付原告瑞美地公司一千一百七十五元，並自九十六年一月二
    十五日以民事準備書狀(五)繕本送達被告丁○○○翌日即九十
    六年一月二十六日起，至清償日止，按週年利率百分之五計
    算之利息，洵屬有據，應予准許。逾此請求，為無理由，應
    予駁回。又被告未○○係合法使用被告丁○○○所有上揭檳
    榔店之占有使用人，未無權占有上揭土地而受有利益，則原
    告請求未○○返還不當得利，洵屬無據。
(五)被告戌○○部分
  1.原告主張被告戌○○所有門牌號碼為臺北市○○區○○路七
    六號地上物無權占有渠等共有之如附圖一編號Ｈ、Ｉ所示土
    地，應予拆除，並將該部分土地返還原告等語，被告對於上
    揭未保存登記之地上物坐落上揭原告土地乙節不爭執，雖抗
    辯係向訴外人駱秉誠、吳俊賢、許鐵雄、王進發、張芷嫣、
    侯坤樹、陳清水、許寶蓮、楊芳錦、張謝金蓮承租，並提出
    攤販營業許可證，租約等件為證，惟未舉證證明出租人有權
    占有使用收益上揭土地，自不足為其有權使用上揭土地之證
    據，則原告依上揭規定請求被告應將上揭地上物拆除，並返
    還所坐落之土地，自屬有據。
  2.如前所述，原告得請求被告依土地法第一百零五條準用同法
    第九十七條第一項之規定，於申報地價年息百分之十之範圍
    ，返還相當於租金之不當得利，如前所述。查，被告所有地
    上物無權占有上揭如附圖一編號Ｈ、Ｉ所示之土地面積為十
    六平方公尺、五點○七平方公尺，有上揭九十五年一月十八
    日複丈成果圖可按。依上揭說明，原告自得請求依土地法第
    一百零五條準用第九十七條之規定計算上揭相當於租金之不
    當得利，並按渠等分別取得上揭土地時八十二年九月二十三
    日、八十四年七月十三日之申報地價為每平方公尺三萬七千
    零四十元〔46,300（公告地價，下同）0.8 （申報地價即
    公告地價之百分之八十，下同）〕、四萬三千二百元（
    54,000元0.8）。 茲審酌上揭附圖編號Ｅ所示之臺北市○○區○○路七六號地上物坐落之土地位於南京東路五段與塔
    悠路交叉路口附近，被告戌○○固係經營海鮮餐廳之用，惟
    所使用之面積極小，系爭地上物係屬未保存登記之建物等情
    ，本院認為依申報地價百分之六請求相當於租金之不當得利
    即原告壬○○部分以每月三百九十元，原告瑞美地公司部分
    則以四千零九十六元較為適當。綜上，原告請求被告應自八
    十二年九月二十三日起至土地交還日止，按月給付原告壬○○三百九十元；自八十四年七月十三日起至土地交還日止，
    按月給付原告瑞美地公司四千零九十六元，並自本件起訴狀
    繕本送達被告翌日即九十四年九月一日起至清償日止，按週
    年利率百分之五計算之利息，洵屬有據，應予准許。逾此請
    求，為無理由，應予駁回。
(六)被告宇○○、辛○○、庚○○部分
  1.原告主張被告宇○○占有使用被告辛○○、庚○○所有位於
    臺北市松山區○○○路○段三八九巷十五弄內打鐵店之地上
    物無權占有渠等共有之如附圖一編號Ｊ所示土地，應予拆除
    ，並將該部分土地返還原告等語，被告已於相當時期受合法
    通知，被告於言詞辯論期日不到場，亦未提出準備書狀爭執
    ，依民事訴訟法第二百八十條第一、三項之規定，視同自認
    ，則原告依上揭規定請求被告辛○○、庚○○應將上揭地上
    物拆除，並返還所坐落之土地，自屬有據。又該地上物係屬
    無權占有，應予拆除，被告宇○○自應遷出該地上物，是原
    告請求被告宇○○遷出部分，亦屬有理由。
  2.如前所述，原告得請求被告依土地法第一百零五條準用同法
    第九十七條第一項之規定，於申報地價年息百分之十之範圍
    ，返還相當於租金之不當得利，如前所述。查，被告辛○○
    、庚○○所有地上物無權占有上揭如附圖一編號Ｊ所示之土
    地面積為三十三點一三平方公尺，有上揭九十五年一月十八
    日複丈成果圖可按。依上揭說明，原告自得請求依土地法第
    一百零五條準用第九十七條之規定計算上揭相當於租金之不
    當得利，並按渠等分別取得上揭土地時即八十二年九月二十
    三日、八十四年七月十三日之申報地價每平方公尺三萬七千
    零四十元〔46,300元（公告地價，下同）0.8 （申報地價
    即公告地價之百分之八十，下同）〕、四萬三千二百元（
    54,000元0. 8）。茲審酌上揭附圖編號Ｂ所示之上揭地上
    物打鐵店坐落於臺北市松山區○○○路○段三八九巷十五弄
    內，屬老舊社區，且土地面積三十三點一三平方公尺，使用
    效益不佳，系爭地上物係屬未保存登記之建物等情，本院認
    為依申報地價百分之六請求相當於租金之不當得利即原告壬○○部分以每月六百十四元，原告瑞美地公司部分則以六千
    四百四十元較為適當。綜上，原告請求被告應自八十二年九
    月二十三日起至土地交還日止，按月給付原告壬○○六百十
    四元；自八十四年七月十三日起至土地交還日止，按月給付
    原告瑞美地公司六千四百四十一元，並自九十五年三月一日
    民事準備書狀(一)繕本送達被告辛○○、庚○○翌日即九十五
    年三月三日起，至清償日止，按週年利率百分之五計算之利
    息，洵屬有據，應予准許。逾此請求，為無理由，應予駁回
    。又被告宇○○係合法使用被告辛○○、庚○○所有上揭地
    上物之占有使用人，未無權占有上揭土地而受有利益，則原
    告請求被告宇○○返還不當得利，洵屬無據。
(七)被告子○○部分：
  1.原告主張被告子○○所有地上物無權占有渠等共有之如附圖
    一編號Ｍ、Ｎ所示及附圖二編號Ｋ所示土地，應予拆除，並
    將該部分土地返還原告等語，被告對於上揭未保存登記之地
    上物坐落上揭原告土地乙節，且已於相當時期合法通知被告
    ，被告於言詞辯論期日不到場，亦未提出準備書狀爭執，依
    民事訴訟法第二百八十條第一、三項之規定，視同自認，則
    原告依上揭規定請求被告應將上揭地上物拆除，並返還所坐
    落之土地，自屬有據。
  2.如前所述，原告得請求被告依土地法第一百零五條準用同法
    第九十七條第一項之規定，於申報地價年息百分之十之範圍
    ，返還相當於租金之不當得利，如前所述。查，被告所有地
    上物無權占有上揭如附圖一編號Ｍ、Ｎ所示、附圖二編號Ｋ
    所示之土地面積分別為十一點二六、十九點八七、六十九點
    八一平方公尺，三者共一百點九四平方公尺，有上揭九十五
    年一月十八日、九十五年八月十六日複丈成果圖可按。依上
    揭說明，原告自得請求依土地法第一百零五條準用第九十七
    條之規定計算上揭相當於租金之不當得利，其中二○六地號
    部分即附圖一編號Ｎ部分，按原告壬○○取得時分別取得上
    揭土地時八十二年九月二十四日之申報地價為每平方公尺四
    萬三千二百元〔54,000（公告地價，下同）0.8 （申報地
    價即公告地價之百分之八十，下同）〕原告瑞美地公司先後
    取得上揭土地所有權應有部分各五分之一時為八十四年七月
    十三日、九十五年八月二十一日之申報地價為每平方公尺四
    萬三千二百元〔54,000（公告地價，下同）0.8 （申報地
    價即公告地價之百分之八十，下同）〕、四萬七千六百元（
    59,600元0.8）； 至二○八地號部分即附圖一編號Ｍ、附
    圖二編號Ｋ部分，按原告分別取得上揭土地時即八十二年九
    月二十三日、八十四年七月十三日之申報地價每平方公尺三
    萬七千零四十元〔46,300元（公告地價，下同）0.8 （申
    報地價即公告地價之百分之八十，下同）〕、四萬三千二百
    元（54,000元0. 8）。茲審酌上揭附圖一編號Ｍ、Ｎ及附
    圖二編號Ｋ所示之臺北市○○區○○路地上物坐落之土地位
    於南京東路五段與塔悠路交叉路口附近內，且系爭地上物係
    屬未保存登記之建物等情，本院認為依申報地價百分之六請
    求相當於租金之不當得利即第二○六地號部分原告壬○○部
    分以每月二千五百七十五元，原告瑞美地公司部分則依取得
    時間以八百五十八元、九百四十六元較為適當。另二○八地
    號部分，則原告分別以一千五百零一元、一萬五千七百六十
    元為適當。綜上，原告請求被告應自八十二年九月二十四日
    起，按月給付原告壬○○六百七十元；自八十二年九月二十
    三日起，按月給付六百七十元，均至土地交還日止。另自八
    十四年五月二十四日起，按月給付原告瑞美地公司七千八百
    八十九元（即二○六地號部分八百五十八元加二○八地號部
    分七千零三十一元），並自本件起訴狀繕本送達被告翌日即
    九十四年九月一日起至清償日止，按週年利率百分之五計算
    之利息。另被告應自九十五年八月二十一日起，按月給付原
    告瑞美地公司九百四十六元，均至土地交還日止，並自九十
    六年二月十五日準備書狀(五)繕本送達被告翌日即九十六年三
    月一日起至清償日止，按週年利率百分之五計算之利息。洵
    屬有據，應予准許。逾此請求，為無理由，應予駁回。
(八)被告戊○○部分：
   1.原告主張被告戊○○所有地上物無權占有渠等共有之如附
     圖一編號Ｏ、Ｐ所示土地，應予拆除，並將該部分土地返
     還原告等語，被告對於上揭未保存登記之地上物坐落上揭
     原告土地乙節，已於相當時期合法通知被告，被告於言詞
     辯論期日不到場，亦未提出準備書狀爭執，依民事訴訟法
     第二百八十條第一、三項之規定，視同自認，則原告依上
     揭規定請求被告應將上揭地上物拆除，並返還所坐落之土
     地，自屬有據。
  2.如前所述，原告得請求被告依土地法第一百零五條準用同法
    第九十七條第一項之規定，於申報地價年息百分之十之範圍
    ，返還相當於租金之不當得利，如前所述。查，被告所有地
    上物無權占有上揭如附圖一編號Ｏ、Ｐ所示之土地面積為四
    點○一平方公尺、三十九點六九平方公尺，有上揭九十五年
    一月十八日複丈成果圖可按。依上揭說明，原告自得請求依
    土地法第一百零五條準用第九十七條之規定計算上揭相當於
    租金之不當得利，並依土地法第一百零五條準用第九十七
    條之規定計算上揭相當於租金之不當得利，其中二○六地號
    部分即附圖一編號Ｏ部分，按原告壬○○取得時分別取得上
    揭土地時八十二年九月二十四日之申報地價為每平方公尺四
    萬三千二百元〔54,000（公告地價，下同）0.8 （申報地
    價即公告地價之百分之八十，下同）〕原告瑞美地公司先後
    取得上揭土地所有權應有部分各五分之一時為八十四年七月
    十三日、九十五年八月二十一日之申報地價為每平方公尺四
    萬三千二百元〔54,000（公告地價，下同）0.8 （申報地
    價即公告地價之百分之八十，下同）〕、四萬七千六百元（
    59,600元0.8）； 至二○八地號部分即附圖一編號Ｍ、附
    圖二編號Ｋ部分，按原告分別取得上揭土地時即八十二年九
    月二十三日、八十四年七月十三日之申報地價每平方公尺三
    萬七千零四十元〔46,300元（公告地價，下同）0.8 （申
    報地價即公告地價之百分之八十，下同）〕、四萬三千二百
    元（54,000元0. 8）。茲審酌上揭附圖一編號Ｍ、Ｎ及附
    圖二編號Ｋ所示之臺北市○○區○○路地上物坐落之土地位
    於南京東路五段與塔悠路交叉路口附近內，且系爭地上物係
    屬未保存登記之建物等情，本院認為依申報地價百分之六請
    求相當於租金之不當得利即第二○六地號部分原告壬○○部
    分以每月六千八百五十八元，原告瑞美地公司部分則依取得
    時間以二千二百八十六元、二千五百十五元較為適當。另二
    ○八地號部分，則分別以九十九元、一千零三十九元為適當
    。綜上，原告請求被告應自八十二年九月二十三日起，按月
    給付原告壬○○九十九元；自八十三年九月二十四日起，按
    月給付六千八百五十八元，均至土地交還日止。另自八十四
    年七月十三日起，按月給付原告瑞美地公司三千三百二十五
    元（即二○六地號部分二千二百八十六元加二○八地號部分
    一千零三十九元），並自本件起訴狀繕本送達被告翌日即九
    十四年九月一日起至清償日止，按週年利率百分之五計算之
    利息。另被告應自九十五年八月二十一日起，按月給付原告
    瑞美地公司二千五百一十八元，均至土地交還日止，並自九
    十六年二月十五日準備書狀(五)繕本送達被告翌日即九十六年
    三月一日起至清償日止，按週年利率百分之五計算之利息。
    洵屬有據，應予准許。逾此請求，為無理由，應予駁回。
十一、綜上所述，原告本於民法第七百六十七條規定，請求被告拆
    屋還地，並依同法第一百七十九條規定，請求被告返還如附
    表所示之相當於租金之不當得利，於如主文第一至八項所示
    範圍內有理由，應予准許，逾上揭範圍部分，為無理由，不
    應准許，應予駁回，原告勝訴部分，原告陳明願供擔保，聲
    請宣告假執行，核無不合，爰酌定相當擔保金額准許之。至
    原告敗訴部分，其假執行之聲請，失所附麗，併予駁回。
十二、本件事證已臻明確兩造其餘攻擊防禦方法及舉證，與本判決
    結果不生影響，無贅述必要，併予敘明。又原告依不當得利
    及侵權行為之法律關係，請求上訴人為上開給付，其訴訟標
    的雖有數項，惟其僅有單一之聲明，法院於此重疊的訴之合
    併，若認其中不當得利請求為有理由，即可為原告勝訴之判
    決，就他項標的之競合請求無須更為審判（最高法院九十年
    度台上字第一六一○號判決意旨參照）。
十三、綜上所述，原告之訴為一部有理由，一部無理由，依民事訴
    訟法第三百八十五條第一項前段、第八十五條第一項，第三
    百九十條第二項，判決如主文。
中　　華　　民　　國　　96　　年　　3 　　月　　15　　日
                  民事第三庭    法　官　吳光釗
以上正本係照原本作成
如對本判決上訴，須於判決送達後20日內向本院提出上訴狀
中　　華　　民　　國　　96　　年　　3 　　月　　15　　日
                    　　　　　　書記官　陳素卿
